【裁判字號】    99,司養聲,201
【裁判日期】    991224
【裁判案由】    收養認可
【裁判全文】
臺灣臺中地方法院民事裁定           99年度司養聲字第201號
聲  請  人  蘇佳妙
即  收養人
聲  請  人  吳亞軒
即被收養人
上列當事人間聲請認可收養事件，本院裁定如下：
    主  文
蘇佳妙於民國九十九年七月二十八日收養吳亞軒為養女，應予認
可。
程序費用由聲請人負擔。
    理  由
一、本件聲請意旨略以：聲請人即收養人蘇佳妙（女、民國六十
    一年十二月六日生）為聲請人即被收養人吳亞軒（女、七十
    八年十二月十二日出生）生父吳和騂之配偶，於九十九年七
    月十五日經被收養人生父吳和騂同意，收養人與被收養人訂
    立書面收養契約書，由收養人收養被收養人為養女，爰依民
    法第一千零七十九條第一項規定聲請本院認可等語。並提出
    收養契約書、戶籍謄本、印鑑證明、體格檢查表及在職證明
    書等件為證。
二、按收養應以書面為之，並向法院聲請認可；收養有無效、得
    撤銷之原因或違反其他法律規定者，法院應不予認可；被收
    養者為成年人而意圖以收養免除法定義務，或依其情形，足
    認收養於其本生父母不利，或有其他重大事由，足認違反收
    養目的者，法院應不予收養之認可；收養自法院認可裁定確
    定時，溯及於收養契約成立時發生效力，民法第一千零七十
    九條、第一千零七十九條之二、第一千零七十九條之三本文
    分別定有明文。
三、經查：
  (一)本件收養人與被收養人間，業於九十九年七月二十八日簽立
    書面契約達成收養合意；收養人為六十一年十二月六日生，
    被收養人則係七十八年十二月十二日生之未婚成年人，收養
    人長於被收養人十六歲以上，亦不在近親收養之列等事實，
    有上開證據及經收養人與被收養人及其生父到庭陳明收養及
    被收養之意願，堪信為真實。
  (二)關係人即被收養人生母陳鳳琴到庭表示反對被收養人出養，
    並認本件收養不利本生父母，且稱：1.被收養人生父以恫嚇
    方式拒由伊扶養被收養人，且謊稱等被收養人年滿十八歲後
    ，再由伊照顧。2.伊與被收養人都有保持聯繫，亦會不定期
    給予被收養人零用錢。3.被收養人孝順及照顧收養人是理所
    當然，但不能辦理收養，因為這是斬草除根之行為，現在被
    收養人生父已拒絕伊與被收養人見面，如本件收養獲得認可
    ，被收養人生父更有正當理由阻擋。4.被收養人對伊尚有感
    情，且遭受恫嚇及壓力，始對本件收養深感左右為難。5.伊
    希望維持現狀即可，且收養人亦灌輸被收養人不要結婚之錯
    誤觀念云云。惟關係人陳鳳琴並未提出相關事證以實其說，
    且為被收養人生父吳和騂否認，另被收養人到庭亦稱：收養
    人及生父並未阻止伊與生母見面，伊亦未曾因家人阻止而減
    少與生母之聯絡，伊因收養人自幼照顧，原本就有讓收養人
    收養之意，係因生母反對始左右為難等語（本院九十九年九
    月十五日及同年十二月一日訊問筆錄參照）。再本院亦查無
    其他證據足資證明關係人陳鳳琴主張之事實存在，自難認本
    件收養不利於本生父母。
四、綜上所述，本院審酌收養人與被收養人生父結婚多年，且收
    養人與被收養人早已共同生活，彼此間相處融洽，復斟酌收
    養人所能提供之環境、資源、健康及一切情狀，均足以對被
    收養人為妥善之照顧，且查無不利於被收養人本生父母，或
    被收養人意圖以收養免除法定義務或有其他重大事由，足認
    違反收養目的之情事。執此，本件收養自應予認可，並溯及
    於九十九年七月二十八日簽訂收養書面契約時發生效力。
五、依非訟事件法第二十一條第一項前段、第二十三條、民事訴
    訟法第八十五條第一項前段，裁定如主文。
中    華    民    國    99    年    12    月    24    日
                  家事法庭    司法事務官  林敬程
以上正本係照原本作成。
如對本裁定抗告，須於裁定送達後十日之不變期間內，向本院提
出抗告狀，並繳納抗告費新臺幣一千元。
中    華    民    國    99    年    12    月    24    日
                              書  記  官  曾惠雅

司法院資訊處製作；財團法人民間司法改革基金會備份。
